臺灣高等法院臺中分院刑事判決
111年度交上訴字第1964號
上  訴  人  
即  被  告  賴皇亦


選任辯護人  周復興律師
上列上訴人即被告因肇事逃逸罪案件，不服臺灣臺中地方法院11
1年度交訴字第127號中華民國111年7月6日第一審判決（起訴案
號：臺灣臺中地方檢察署111年度偵字第8040號），提起上訴，
本院判決如下：
    主  文
上訴駁回。
    理  由
一、本案經本院審理結果，認第一審判決認事、用法及量刑均無
    不當，應予維持，並引用第一審判決書記載之犯罪事實、證
    據及理由（如附件）。
二、本案上訴人即被告丙○○（下稱上訴人）不服原審判決提起上
    訴，其上訴理由略以：
　㈠本案雖構成累犯，但應是否予以加重，仍有重新斟酌之必要
    ：
　⒈檢察官起訴書雖提出上訴人前因賭博案件，於民國110年11月
    29日易科罰金執行完畢，構成累犯，應依刑法第47條第1項
    規定加重其刑。惟檢察官並未具體指出被告所犯前後數罪間
    所犯各罪之性質異同、前案徒刑之執行完畢情形、再犯之原
    因、主觀犯意所顯現之惡性及其反社會性等各項情狀，俾利
    綜合判斷上訴人有無因加重本刑致生所受刑罰超過其所應負
    擔罪責之情形，以裁量是否加重其刑。單純從本案與上訴人
    前揭構成累犯之前案案由觀之，其罪質尚屬有別，行為態樣
    互殊，僅以前述徒刑執行完畢5年內再犯之事實，認應依刑
    法第47條第1項規定加重其刑。對此，原審未經綜合審酌上
    情，裁量予以加重其刑，恐有違誤。
　⒉上訴人犯刑法第185條之4肇事致人傷害逃逸罪，最低法定本
    刑為有期徒刑6月之罪，適用累犯加重結果，最低本刑為7月
    有期徒刑，若認為諭知有期徒刑6月得易科罰金或易服社會
    勞動，即可收矯正之效或足以維持法秩序，然基於累犯一律
    加重最低本刑，不符合刑法第59條所定要件之情形下，將致
    行為人所受之刑罰超過其所應負擔罪責，對人民受憲法第8
    條保障之人身自由所為限制，不符憲法罪刑相當原則、憲法
    第23條比例原則。原審判決未慮及此，逕予適用累犯加重，
    即有違司法院釋字第775號解釋意旨。
　㈡本案應適用刑法第59條，說明如下：　
　⒈本案之行為情狀，係因警方臨檢時，並未穿著制服，以致上
    訴人無從分辨，故上訴人與便衣警察駕駛之普通重型機車發
    生擦撞，實非被告有意；上訴人係外出為2名未成年子女購
    買早餐，害怕未能如約返家，子女在家無人照顧，故急於返
    家，主觀上並無惡意，沒有故意傷人、毀損之犯意，情急之
    下疏於注意導致員警受傷，且所造成之損傷輕微，已與告訴
    人乙○○達成和解並全數履行和解條件。
　⒉上訴人與前妻離異，現為單親父親，獨自扶養2名未成年子女
    ，又上訴人與父親同住，父親多病，罹有慢性糖尿病、高血
    壓、高血脂、慢性心臟病等疾病，倘入監執行，父親及2名
    子女將無人照拂，對上訴人之家庭將產生嚴重影響。　
　⒊衡以案發後，上訴人已坦承犯行，並積極面對處理賠償事宜
　　，業與告訴人達成調解，犯後態度良好，可徵未規避事故責
    任，顯具悔意，參以上訴人於原審行簡式審判程序，節省司
    法資源，及上訴人復歸社會等情形，客觀上有情輕法重或情
    堪憫恕之情，堪認上訴人之犯罪情狀客觀上足以引起一般同
    情，而有顯可憫恕之情形，請依刑法第59條規定，予以酌減
    其刑等語。　
三、經查：
  ㈠檢察官起訴書於證據並所犯法條欄載明「被告前因賭博案件
　　，經臺灣臺中地方法院以110年度中簡字第1832號刑事判決
    判處有期徒刑5月確定，於110年11月29日易科罰金執行完畢
    等情，有刑案資料查註紀錄表存卷可考，故被告前受有期徒
    刑執行完畢，5年以內故意再犯本件有期徒刑以上之罪，為
    累犯，且被告在馬路上拒檢並駕駛小客車胡亂衝撞，對交通
    安全造成之危害非輕，應無必須量處法定刑最低度刑否則所
    處刑度會過度干預人身自由之情事，請依刑法第47條第1項
    規定，加重其刑」等旨，並提出刑案資料查註紀錄表附於偵
    查卷為證。是檢察官已於起訴書記載上訴人構成累犯之前科
    事實及證據，並將證物一併送交法院，進而具體說明刑案資
    料查註紀錄表所載論罪科刑之賭博前案資料與本案累犯之待
    證事實有關，以及釋明其執畢日期，並非單純空泛提出被告
    之前案紀錄而已，足見檢察官就上訴人構成累犯之事實，已
    為主張且具體指出證明方法且為說明。嗣經第一審對被告前
    案紀錄表（所載論罪科刑之賭博前案資料及執行完畢日期均
    與偵查卷附刑案資料查註紀錄表相同）踐行文書證據之調查
    程序，上訴人不爭執，原審並就是否依累犯規定加重其刑行
    科刑辯論，經檢察官陳稱：援用原起訴書所載之求刑，請依
    累犯加重其刑等語（見原審卷第77頁），原審因而依憑檢察
    官之主張及舉證，針對上訴人前開經論罪科刑並執行完畢之
    前案紀錄，說明上訴人本件犯行何以構成累犯之理由綦詳，
    自無違背上訴人構成累犯之事實，及「被告構成累犯之事實
    及應加重其刑之事項，均應由檢察官主張並具體指出證明方
    法後，經法院踐行調查、辯論程序，方得作為論以累犯之裁
    判基礎」之最高法院最近統一之見解（同院110年度台上字
    第5660號、111年度台上字第3143號判決意旨參照）。上訴
    意旨指稱原審認定上訴人成立累犯，有違罪刑相當原則、比
    例原則，亦有違司法院釋字第775號解釋意旨等語，顯有誤
    會。
　㈡刑法第59條規定之酌量減輕其刑，必須犯罪另有特殊之原因
    與環境，在客觀上足以引起一般同情，認為即使予以宣告法
    定最低度刑，猶嫌過重者，始有其適用。本院審酌上訴人因
    規避警方臨檢而任意違規迴轉，造成告訴人受傷，卻未停留
    在現場，採取必要之救護或安全措施，仍駕車逃逸，漠視國
    家公權力之執行，所為已嚴重危及員警執行職務及其他用路
    人之安全，其惡性非輕，與其所犯情節相衡酌，並無情輕法
    重而足以引起一般人同情之情形，自無援用刑法第59條酌減
    其刑之餘地。是上訴人上訴請求依刑法第59條酌減云云，難
    認有理由。
四、綜上，原審並無濫用量刑職權之情事，上訴人之上訴為無理
    由，應予駁回。
據上論斷，應依刑事訴訟法第373條、第368條，判決如主文。
本案經檢察官洪佳業提起公訴，檢察官甲○○到庭執行職務。
中　　華　　民　　國　　111 　年　　10　　月　　26　　日
           刑事第十一庭    審判長法　官   張  意  聰
                                 法　官   林  清  鈞
                                 法　官   周  瑞  芬
以上正本證明與原本無異。
如不服本判決應於收受送達後20日內向本院提出上訴書狀，其未
敘述上訴理由者，並得於提起上訴後20日內向本院補提理由書（
均須按他造當事人之人數附繕本）「切勿逕送上級法院」。因疫
情而遲誤不變期間，得向法院聲請回復原狀。
                                 
　　　　　　　　　　　　　　　　 書記官   涂  村  宇
　　　　　　　　　　　　　　　　 
中　　華　　民　　國　　111 　年　　10　　月　　26　　日
附件：
臺灣臺中地方法院刑事判決
111年度交訴字第127號
公  訴  人  臺灣臺中地方檢察署檢察官
被      告  丙○○  
　　　　　　　　　　
　　　　　　　　　　
上列被告因肇事逃逸罪案件，經檢察官提起公訴（111年度偵字
第8040號），被告於本院準備程序進行中就被訴事實為有罪之陳
述，經本院合議庭裁定由受命法官獨任進行簡式審判程序，判決
如下：
    主    文
丙○○犯肇事致人傷害逃逸罪，累犯，處有期徒刑柒月。
    犯罪事實
一、丙○○於民國（下同）110年12月5日上午，駕駛車號000-0000
    號自用小客車，沿臺中市北區中華路2段由南往北方向行駛
    ，於同日上午8時40分許，行經中華路2段與五權路設有行車
    管制號誌之交岔路口處，於外側車道上停等紅燈時，違規占
    用該路口前之機車停等區而遭警攔查，丙○○為規避警方攔檢
    ，竟欲自上開路段迴車時，應注意在劃有該路段中央劃有分
    向限制線即雙黃實線，不得迴車；且依當時天候晴朗、日間
    自然光線，路況、視線均良好，並無不能注意之情事，而貿
    然在上開劃有分向限制線之路段迴車，且於其車頭橫置機車
    停等區即將跨越分向限制線之際，適有未穿著警察制服之警
    員乙○○騎乘非警用巡邏車之車號000-0000號普通重型機車駛
    至丙○○車前方擋住丙○○車繼續行駛，其時，因丙○○疏未注意
    猶逕欲遂行迴車之動作，致其車頭保險桿與乙○○車右側車身
    發生碰撞，使受上開撞擊之乙○○因而受有右側小腿挫傷之傷
    害（所涉過失傷害罪嫌部分，業據乙○○撤回告訴，另由檢察
    官處分不起訴）。詎丙○○明知駕車肇事且致乙○○受傷，既未
    報警，亦無採取任何必要之救護措施，基於肇事後逃逸之犯
    意，隨即駕駛上開自小客車倒車後轉彎離開現場而逃逸。嗣
    經警按上開自小客車車籍資料循線查獲上情。
二、案經臺中市政府警察局第二分局報告臺灣臺中地方檢察署檢
    察官偵查起訴。
    理    由
一、事實認定
　㈠上開犯罪事實，業據被告丙○○於本院準備程序及審理時供承
    不諱（見本院卷第68、76頁），核與證人即被害人乙○○於警
    詢時指證之情節相符（見偵字卷第31～32頁），且有員警職
    務報告、臺中市政府警察局舉發違反道路交通管理事件通知
    單、案發現場錄影畫面擷圖、被害人之澄清綜合醫院診斷證
    明書、被害人傷勢照片、被告駕駛車牌號碼000-0000號自用
    小客車車損照片、被害人騎乘車牌號碼000-0000號普通重型
    機車車損照片、車牌號碼000-0000號自用小客車、車牌號碼
    000-0000號普通重型機車車輛詳細資料報表等在卷可稽（見
    偵字卷第23、33、37、47～55、59～69頁）。　　
  ㈡按「汽車迴車時，應依下列規定：二、在設有禁止迴車標誌
    或劃有分向限制線，禁止超車線、禁止變換車道線之路段，
    不得迴車。」道路交通安全規則第106條第1項第2款定有明
    文；且道路交通標誌標線號誌設置規則第149條第1項第8款
    規定：「雙黃實線設於路段中，用以分隔對向車道，並雙向
    禁止超車、跨越或迴轉。」而被告行經之中華路2段之路段
    中處確劃設禁止迴車之分向限制線即雙黃實線等情，亦有現
    場錄影畫面擷圖可參（見偵字卷第49～55頁）；且依當時天
    候晴、日間自然光線，路況、視線均良好（亦有前開案發現
    場錄影畫面擷圖可參；見偵字卷第49～55頁），並無不能注
    意之情事，被告竟為迴避警方執行交通違規之攔查，違規上
    開規定，率於劃有分向限制線之禁止迴車路段迴轉，且未注
    意已有被害人機車橫擋於被告車前，仍欲遂行迴車動作，致
    其車頭撞及被害人機車右側車身，足見被告就本案車禍之發
    生確有過失；又被害人因本案肇事受有前揭傷害一節，亦有
    澄清綜合醫院診斷證明書、被害人傷勢照片各1紙附卷足憑
    （見偵字卷第業33、61頁），而被告上開過失肇事行為與被
    害人前揭所受傷害間，具有相當因果關係。是以本案事證已
    臻明確，被告上開肇事逃逸犯行已堪認定，應予依法論科。
三、論罪科刑
    核被告丙○○所為，係犯刑法第185條之4第1項前段之肇事致
    人受傷逃逸罪。又被告前於110年間，因賭博犯行，經本院
    以110年度中簡字第1832號判決判處有期徒刑5月確定，於11
    0年11月29日易科罰金執行完畢，有臺灣高等法院被告前案
    紀錄表及上開判決列印本在卷足憑，其受徒刑之執行完畢，
    5年以內故意再犯本件有期徒刑以上之罪，為累犯，又被告
    於前案所犯賭博罪屬侵害社會風氣之故意犯罪，固與本案肇
    事致人受傷逃逸罪係為救護參與交通被害人之罪質不同，惟
    被告於其前案經法院從輕判處徒刑，且以易科罰金方式執行
    完畢，竟相隔甫滿1週又為本案犯行，顯見其對於刑罰之反
    應力薄弱，就此惡性應予相當之懲罰，是依刑法第47條第1
    項之規定，加重其刑。爰審酌被告為規避警臨檢，而欲駕車
    逃離現場，竟致過失肇事使被害人受傷後，又未留在現場報
    警處理，亦未對被害人施予救護或採取其他必要照顧措施，
    即逕行駕車離開現場，意圖避卸應負之責，所生危害非輕，
    幸被害人所受傷害尚輕，暨被告於犯罪後業已坦認犯行，復
    與被害人達成和解並給付賠償，亦有和解書附卷足參（見偵
    字卷第77～78頁），確有盡力彌補犯後之損害，犯罪後態度
    良好等一切情狀，量處如主文所示之刑，以示懲儆。
據上論斷，應依刑事訴訟法第273條之1第1項、第299條第1項前
段，刑法第185條之4第1項前段、第47條第1項，判決如主文。
本案經檢察官洪佳業提起公訴，檢察官葉芳如到庭執行職務。
中　　華　　民　　國　　111 　年　　 7　　月　　 6　　日
                    刑事第八庭  法  官  高思大
以上正本證明與原本無異。
如不服本判決應於收受送達後20日內向本院提出上訴書狀，並應
敘述具體理由；其未敘述上訴理由者，應於上訴期間屆滿後20日
內向本院補提理由書（均須按他造當事人之人數附繕本）「切勿
逕送上級法院」。
告訴人或被害人對於判決如有不服得具備理由請求檢察官上訴，
中　　華　　民　　國　　111 　年　　 7　　月　　 6　　日
附錄論罪科刑法條全文：
中華民國刑法第185條之4
駕駛動力交通工具發生交通事故，致人傷害而逃逸者，處6月以
上5年以下有期徒刑；致人於死或重傷而逃逸者，處1年以上7年
以下有期徒刑。
犯前項之罪，駕駛人於發生交通事故致人死傷係無過失者，減輕
或免除其刑。